【裁判字號】    90,上易,940
【裁判日期】    900628
【裁判案由】    侵占
【裁判全文】
臺灣高等法院高雄分院刑事判決          九十年度上易字第九四號
    上  訴  人  台灣高雄地方法院檢察署檢察官
    被      告  乙○○
    被      告  甲○○○
右上訴人因被告等侵占案件，不服臺灣高雄地方法院八十八年度易字第四九二一號中
華民國九十年四月十日第一審判決（起訴案號：臺灣高雄地方法院檢察署八十八年度
偵續字第七三號），提起上訴，本院判決如左：
      主      文
原判決撤銷。
乙○○、甲○○○共同意圖為自己不法之所有，而侵占自己持有他人之物，各處有期
徒刑肆月，如易科罰金，均以佰元折算壹日。
      事      實
一、乙○○與甲○○○係夫婦，與丙○○因住同一眷村而熟識，並常有金錢往來，八
    十五年四、五月甲○○○向丙○○表示其夫乙○○在台灣銀行鳳山分行有優惠存
    款尚有餘款可供丙○○存入提領較高的利息，丙○○乃於八十五年五月四日至台
    灣銀行鳳山分行存入新台幣（下同）三十六萬元至乙○○0000000000
    00帳戶，同月二十九日再交付三萬元予甲○○○存入上開戶頭，甲○○○並將
    印章及存摺交由丙○○保管以取信，八十五年六月間，乙○○、甲○○○共同意
    圖為自己不法之所有，由甲○○○向丙○○表示銀行要核對印章而取回上開存摺
    及印章，將丙○○存入之三十九萬元侵占入己，丙○○屢次催討，甲○○○不得
    已於八十六年底，簽發面額四十二萬元（包括利息三萬元）之支票以搪塞，屆期
    提示不獲支付。
二、案經丙○○訴請台灣高雄地方法院檢察署檢察官偵查起訴。
      理      由
一、訊據被告乙○○、甲○○○矢口否認有何共同侵占犯行，辯稱未曾出借存款額度
    供丙○○生取利息，亦未侵占丙○○任何款項，伊在八十六年鄉鎮長選舉時，商
    請告訴人輔選，告訴人聲請有墊支輔選款項及經費，伊為息事寧人，乃簽發支票
    予告訴人丙○○，嗣又辯稱伊未曾將存摺印章交予任何人保管，有向丙○○借款
    ，所以開支票給她云云。
二、惟查前開事實，業據告訴人丙○○於偵查中、原審及本院指訴綦詳，核與證人凌
    金玉於偵查中證述：伊有看到丙○○持有乙○○之存摺印章等情相符，並有支票
    影本一紙附卷可稽。又查告訴人丙○○指稱其因被告乙○○告知伊在台銀鳳山分
    行開立之000000000000號優惠利率定期存款帳戶，尚有額度可供其
    存入金錢以獲取較高額利息，遂先後於八十五年五月四日及同月二十九日分別將
    三十六萬元、三萬元存入乙○○上開帳戶內生息，乙○○並將該帳戶之存摺簿及
    印鑑章交其保管等情，有卷附台銀鳳山分行八十八年三月二十三日（八八）銀鳳
    營字第一七一四號函所附之乙○○上開帳戶，於八十五年五月四日存入三十六萬
    元之存入憑條影本一紙，及八十八年九月九日（八八）銀鳳營字第六０二五號函
    附之存款記錄明細表內載乙○○上開帳戶分別於八十五年五月四日存入三十六萬
    元、八十五年五月二十九日存入三萬元可稽（見八十八年偵續字第七三號卷第三
    四頁及五六頁以下），並有告訴人所提出其分別於八十五年五月二日、同年月四
    日自台東區中小企業銀行及郵局帳戶各提領二十萬一千元及十三萬四千元（合計
    共三十三萬五千元）之台東區中小企業銀行活期儲蓄存款存摺及郵政儲金簿局領
    款證明可佐，核告訴人前揭領款日期與金額，與其指稱領款後存入被告乙○○前
    揭帳戶之時間及金額，均甚為相符，且被告甲○○○於偵審中亦坦承乙○○帳戶
    之八十五年五月四日三十六萬元存款單確係告訴人所填寫（見前揭偵續字第七三
    號卷第二八頁反面及原審八十八年十二月十六日訊問筆錄），又被告乙○○上開
    存款帳戶係為期二年之軍人優惠利率之定存帳戶，年利率百分十八，月利率百分
    之十五，即所謂之月息一分半，利率較之一般定存利率為高等情，復經台銀鳳山
    分行襄理李景春於原審證明，核與告訴人陳稱被告支付伊月息一分半一情相符可
    佐，堪認告訴人陳稱其為獲取較高額利息，而於八十五年五月四日及同月二十九
    日先後寄存三十六萬元、三萬元至乙○○上開帳戶內生息，乙○○並將該帳戶之
    存摺簿及印鑑章交其保管一節，應為真實可採。
二、次查，被告乙○○確曾借款予倉修身，且係由被告甲○○○將乙○○上開帳戶之
    存摺簿及印章交由倉修身提領存款五十萬元出借予倉修身一節，為被告乙○○所
    承認，且經證人倉修身於偵審中證實在卷可按（見同前偵續卷第二八頁反面），
    而經原審另向台銀鳳山分行函查結果，乙○○上開帳戶確曾於八十四年十月三十
    日提領存款五十萬元之事實，亦有該分行八十九年二月二十九日（八九）銀鳳營
    字第一三０七號函附乙○○帳戶自八十四年起至八十五年一月間之存款明細資料
    二紙附卷可參，且經被告乙○○及證人倉修身確認該筆款項即係被告乙○○借與
    倉修身之借款在卷（見原審八十九年三月十六日訊問筆錄），又被告乙○○上開
    存款帳戶之定存本金原為一百萬零九千元，於八十四年十月三十日質借提領本金
    五十萬元後，台銀鳳山分行仍依一百萬零九千元之金額計算，按月支付利息一萬
    五千一百三十五元，但如於二年定存期限屆至前仍未補足已提領之本金，該行即
    會追回已給付之利息，而該帳戶在八十五年五月四日及同月二十九日所存入之三
    十六萬元、三萬元即係用以補足前所質借提領之五十萬元本金等情，亦經台銀鳳
    山分行襄理李景春於原審陳明，足認告訴人陳稱被告乙○○因自該定存金額提領
    五十萬元出借予倉修身，乃告知該定存帳戶尚有額度可供其寄存金錢獲取較優厚
    利息，告訴人因而先後存入本金共三十九萬元等情節，亦為真實可採，告訴人確
    有將三十九萬元寄存在乙○○上開帳戶生息之事實，至為明確。被告二人空言否
    認未曾提供上開存款帳戶供告訴人寄存金錢生息，亦未將乙○○帳戶之存摺簿、
    印鑑章交予告訴人云云，顯非實情，不可採信。本件被告等利用其優惠存款帳戶
    ，侵占告訴人先後所存入之款項，事後又一概否認，拒不返還，其等有共同為自
    己不法所有之侵占意圖，至為明確。本件事證明確，被告等之犯行，均堪認定。
三、核被告等意圖為自己不法之所有，而侵占持有他人之物之行為，係犯刑法第三百
    三十五條第一項之侵占罪。又被告等間，就前開犯行，有犯意連絡及行為分擔，
    均為共同正犯。按中華民國刑法第四十一條業經立法院於九十年一月四日修正，
    總統於九十年一月十日公布，自九十年一月十二日起施行，雖被告等於行為時所
    犯本件最重本刑為五年以下有期徒刑之罪，依修正前刑法第四十一條之規定，並
    不得因身體、教育、職業或家庭之關係，執行顯有困難時，而宣告一元以上、三
    元以下折算一日之易科罰金，惟本案於裁判時刑法第四十一條第一項已就所犯之
    最重本刑已提高為五年以下有期徒刑之罪，而受六月以下有期徒刑或拘役之宣告
    者，亦得因前開執行顯有困難之理由易科罰金，本案被告等既所犯最重本刑為五
    年以下有期徒刑之罪，故比較新舊法之規定，應以新法得易科罰金之規定較有利
    於被告，爰依刑法二條第一項前段之規定，適用裁判時較有利於被告之修正後刑
    法第四十一條第一項之規定。
四、原審未予詳查，而為被告等無罪之諭知，尚有未當。公訴人上訴意旨，執此指摘
    原判決不當，為有理由，自應由本院將原判決撤銷改判。審酌被告等犯後否認犯
    行，迄今仍未與告訴人成立民事和解，態度不佳及告訴人所受損害程度等一切情
    狀，分別量處各有期徒刑四月，並諭知如易科罰金，均以三百元折算一日。
據上論斷，應依刑事訴訟法第三百六十九條第一項前段、第三百六十四條、第二百九
十九條第一項前段、刑法第二十八條、第三百三十五條第一項、第二條第一項前段、
第四十一條第一項，罰金罰鍰提高標準條例第一條前段、第二條，判決如主文。
本案經檢察官沈紹嘉到庭執行職務。
中    華    民    國      九十      年       六       月     二十八     日
                              臺灣高等法院高雄分院刑事第三庭
                                  審判長法官  莊秋桃
                                        法官  陳中和
                                        法官  謝宏宗
右正本證明與原本無異。
不得上訴。
                                      書記官  陳靖華
中    華  民    國      九十      年       六       月     二十九     日
附錄：本判決論罪科刑法條：
刑法第三百三十五條第一項
意圖為自己或第三人不法之所有，而侵占自己持有他人之物者，處五年以下有期徒刑
、拘役或科或併科一千元以下罰金。
                                                                    Ａ


司法院資訊處製作；財團法人民間司法改革基金會備份。
